臺灣高等法院刑事判決
上　訴　人　臺灣基隆地方法院檢察署檢察官
被　　　告　丙○○
上列上訴人因被告過失傷害案件，不服臺灣基隆地方法院95年易
字第408號，中華民國95年10月31日第一審判決（起訴案號：臺
灣基隆地方法院檢察署95年偵字第2659號），提起上訴，本院判
決如下：
    主  文
原判決撤銷。
丙○○因過失傷害人，處拘役貳拾日，如易科罰金，以銀元佰
元即新臺幣玖佰元折算壹日。
    事  實
一、丙○○曾因恐嚇案件，經臺灣高等法院花蓮分院87年上重訴
    字第85號判決有期徒刑1年6月，上訴後，經最高法院90年臺
    上字第2827號判決上訴駁回確定，於入監執行後，在民國（
    下同）91 年5月15日執行完畢。
二、丙○○係基隆巿信義區「麗景江山」社區管理委員會之總幹
    事，其於95年5月8日晚間7時40分許，在該社區管理中心門
    口與社區住戶甲○○（本案發生後，因口腔癌復發，於95年
    11月5日死亡）因車輛停放問題發生口角，甲○○因罹患口
    腔疾病臉上掛戴口罩，而口齒不清，丙○○理應注意避免接
    觸甲○○患部，詎丙○○竟疏未注意與甲○○間之距離，致
    於傾身向前與甲○○理論時，因頭部動作過大而不慎撞擊甲
    ○○之嘴唇部位，造成甲○○受有上門牙三顆鬆動，並導致
    口腔黏膜損傷之傷害。
三、案經甲○○告訴，由基隆市警察局第二分局移送臺灣基隆地
    方法院檢察署檢察官偵查起訴。
    理  由
一、上揭事實，業據被告丙○○於偵訊、原審及本院審理時供承
    在卷（見偵字第2659號卷第4頁至第5頁、第22頁、第33頁、
    第34頁、第39頁、第42頁，原審卷第37頁至第38頁、第44頁
    至第48頁，本院卷第25頁反面），核與告訴人甲○○於警詢
    及偵訊中指述之情節大致相符（見偵字第2659號卷第8頁至
    第9頁、第39頁、第41頁、第42頁），並據證人即現場目擊
    之證人乙○○（係甲○○之妻）、王見福、劉芳銘等於檢察
    官偵查中結證屬實（見偵字第2659號卷第21頁至第23頁、第
    33頁、第39頁、第40頁至第42頁），並有甲○○受傷之行政
    院衛生署基隆醫院驗傷診斷書1紙在卷可憑（見偵字第2659
    號卷第10頁），被告之自白核與事實相符本案事證明確，被
    告犯行堪以認定。
二、被告行為後，刑法於94年2月2日修正公布，於95年7月1日施
    行，其中刑法第2條第1項修正為：「行為後法律有變更者，
    適用行為時之法律，但行為後之法律有利於行為人者，適用
    最有利於行為人之法律」，此條規定乃與刑法第1條罪刑法
    定主義契合，而貫徹法律禁止溯及既往原則，係規範行為後
    法律變更所生新舊法律比較適用之準據法，是刑法第2條本
    身雖經修正，但刑法第2條既屬適用法律之準據法，本身尚
    無比較新舊法之問題，應一律適用裁判時之現行刑法第2條
    規定以決定適用之刑罰法律。再刑法第33條第5款關於罰金
    刑之規定，亦於94年2月2日修正公布，自95年7月1日起施行
    。刑法分則編各罪所定罰金之貨幣單位原為銀元，依修正前
    刑法第33條第5款規定，罰金刑為1銀元以上，而有關罰金倍
    數之調整及銀元與新臺幣之折算標準，則定有「罰金罰鍰標
    準條例」及「現行法規所定貨幣單位折算新臺幣條例」，除
    罰金以1銀元折算3元新臺幣外，並將72年6月26日以前修正
    之刑法部分條文罰金數額提高2至10倍，其後修正者則不再
    提高倍數；嗣修正後刑法第33條第5款則將罰金刑提高為新
    臺幣1千元以上，並以百元計算之，因刑法第33條第5款所定
    罰金貨幣單位既已改為新臺幣，刑法分則編各罪所定罰金之
    貨幣單位亦應配合修正為新臺幣，且考量刑法修正施行後，
    不再適用「現行法規所定貨幣單位折算新臺幣條例」，為使
    刑法分則編各罪所定罰金之最高數額與刑法修正前趨於一致
    ，爰增訂刑法施行法第1條之1規定，將刑法分則編各罪所定
    罰金之貨幣單位均改為新臺幣，並將72年6月26日以前修正
    之刑法部分條文罰金數額提高為30倍，其後修正者則提高為
    3倍。是以刑法分則編各罪所定罰金刑之最高數額，於上開
    規定修正後仍屬一致，並無不同；但其罰金刑之最低數額，
    則比修正前提高，從而修正後之規定並未有利於被告，依刑
    法第2條第1項規定，刑法中有罰金刑規定者，應適用修正前
    之條文。
三、核被告所為，係犯修正前刑法第284條第1項前段之過失傷害
    罪（起訴書簡略記載為刑法第284條第1項）。被告雖係前述
    社區之總幹事，但總幹事之職責係執行管理委員會決議交辦
    之事項，被告與甲○○理論時不慎導致甲○○受傷，不能謂
    係被告執行職務之行為，故不能論被告以刑法第284條第2項
    之業務過失傷害罪，檢察官亦未依業務過失傷害罪起訴。再
    並無證據證明被告係故意傷害甲○○，亦不能科被告以刑法
    第277條第1項之傷害罪。被告有如事實欄所載之前案紀錄，
    有本院被告前案紀錄表可稽（見本院卷第10頁至第19頁），
    依舊刑法第47條規定應構成累犯，惟新刑法第47條第1項規
    定，以故意再犯為限，方構成累犯，被告既係犯過失傷害罪
    ，依新刑法第47條第1項規定，不構成累犯，依新刑法第2條
    第1項比較新舊法結果，以新刑法第47條第1項規定較有利於
    被告，故不能論被告為累犯。再刑法第41條關於易科罰金之
    規定，亦已修正，罰金罰鍰提高標準條例第2條前段，則已
    刪除。有關易科罰金折算標準，依刪除前之罰金罰鍰提高標
    準條例第2條前段規定，就其原定數額提高為100倍折算1日
    ，則易科罰金折算標準，應以銀元300元折算1日，經折算為
    新臺幣後，應以新臺幣900元折算為1日，95年7月1日施行之
    刑法第41條第1項前段則規定：「犯最重本刑為五年以下有
    期徒刑以下之刑之罪，而受六個月以下有期徒刑或拘役之宣
    告者，得以新臺幣一千元、二千元或三千元折算一日，易科
    罰金。」經比較新舊法，及已刪除之罰金罰鍰提高標準條例
    第2條規定，新修正之刑法第41條第1項並無對被告有利之情
    形，依新修正之刑法第2條第1項規定，應適用被告行為時之
    刑法第41條第1項前段規定，定易科罰金之標準。
四、原審對被告論罪科刑，固非無見，惟刑法有關易科罰金之規
    定，雖應比較新舊法，但並無應與本刑論罪科刑之規定一體
    適用之必要，應另行單獨予以比較適用（見最高法院95年第
    8次刑事庭會議決議），是有關易科罰金部分，應適用修正
    前之刑法第41條第1項前段規定，原判決適用修正後刑法第
    41條第1項前段，定其易科罰金之折算標準，容有未洽。檢
    察官依告訴人甲○○之配偶乙○○之請求提起上訴，指被告
    係犯刑法第284條第2項之業務過失傷害罪，又指原審量刑過
    輕云云。惟被告非係犯業務過失傷害罪，且量刑屬法院之職
    權，原審已於理由欄內敘明量刑審酌之一切情狀，原審量刑
    亦無失之於過輕之情形，檢察官之上訴理由，固無可採，惟
    原判決既有上述可議之處，應予撤銷改判。審酌被告過失程
    度、被害人甲○○受傷情況、被告未與被害人或其家屬和解
    及被告犯後之態度等一切情狀，判決被告拘役20日，並諭知
    如易科罰金時以銀元三百元即新臺幣九百元折算一日之標準
    。
據上論斷，應依刑事訴訟法第369條第1項前段、第364條、第299
條第1項前段、刑法第2條第1項、修正前刑法第284條第1項前段
、第41條第1項前段、罰金罰鍰提高標準條例第1條前段、修正前
罰金罰鍰提高標準條例第2條，現行法規所定貨幣單位折算新臺
幣條例第2條，判決如主文。
本案經檢察官劉斐玲到庭執行職務。
中　　華　　民　　國　　 96　　年　　2　  月　  13　　日
                  刑事第十一庭審判長法  官  張連財
                          　  　　　法　官  楊照男
　　                                法  官  林明俊
以上正本證明與原本無異。
不得上訴。
  　                                書記官  蕭詩穎
中　　華　　民　　國　　96　　年　　2 　　月　　14　　日
附錄本案論罪科刑法條全文：
刑法第284條第1項前段
因過失傷害人者，處6月以下有期徒刑、拘役或5百元以下罰金。
